智慧財產及商業法院刑事判決
110年度刑智上更(一)字第1號
上  訴  人  臺灣桃園地方檢察署檢察官
上  訴  人  鄒宇宸（原名鄒昌宏） 
即  被  告
上列上訴人因被告違反藥事法等案件，不服臺灣桃園地方法院10
7年度智訴字第6號，中華民國108年7月18日第一審判決（起訴案
號：臺灣桃園地方檢察署106年度偵字第16714號、第20573號、
第26523號），提起上訴，本院於109年2月27日以108年度刑智上
訴字第49號刑事判決後，嗣經最高法院第一次發回本院更審，本
院判決如下：               
    主  文
原判決關於鄒宇宸部分撤銷。
鄒宇宸犯如附表編號1 至3 所示之罪，各處如附表編號1 至3 「
宣告罪刑及沒收」欄所示之刑。應執行有期徒刑陸月。
扣案之偽藥威而鋼貳拾伍顆及偽藥犀利士貳顆均沒收。
    事  實
一、被告鄒宇宸為址設桃園市○○區○○路000號之○○禮品店，招牌
    名稱為「○○情趣禮品」（下稱○○禮品店）現場負責人，明知
    「威而鋼/VIAGRA、PFIZER」，註冊審定號第00001268號、
    第00075264號、第00792292號、第00771202號、第01195779
    號；「犀利士/CIALIS」，註冊審定號第00987242號、第011
    60463號，分別係美商美國輝瑞產品公司（下稱輝瑞公司）
    及美國禮來大藥廠（下稱禮來藥廠）向經濟部智慧財產局（
    下稱智慧局）申請核准註冊，而取得商標權，現仍於商標權
    期間內。詎其未得上開商標權人同意，竟基於販賣偽藥、販
    賣冒用他人藥物之名稱、標籤之藥物、擅自販賣仿冒商標商
    品、行使偽造準私文書之犯意，分別向不詳之人購得未經核
    准擅自製造之偽造威而鋼、犀利士藥物，復於附表所示時間
    、地點販售附表編號1至3所示偽藥與輝瑞公司及禮來藥廠所
    派遣喬裝為顧客之調查人員吳○○。
二、案經輝瑞公司及禮來藥廠訴由內政部警政署保安警察第二總
    隊（下稱第二總隊）報告臺灣桃園地方檢察署（下稱桃園地
    檢署）檢察官偵查起訴。
    理  由
甲、有罪部分
壹、證據能力部分：
    本件認定事實所引用之卷內文書證據及物證之證據能力部分
    ，並無證據證明係公務員違背法定程序所取得，檢察官、被
    告於原審或本院均未主張排除前開物證之證據能力，且迄本
    院言詞辯論終結前均未聲明異議，本院審酌前開文書證據及
    物證，並無顯不可信之情況與不得作為證據之情形，依刑事
    訴訟法第158條之4反面解釋及第159條之4規定，認均有證據
    能力。
貳、實體部分：     
一、認定犯罪事實之依據及理由：
　㈠訊據被告固坦承於附表所示時地販賣犀利士及威而鋼偽藥予
    證人吳○○，惟辯稱證人吳○○係先向其套交情，並主動詢問其
    有無較為便宜之犀利士及威而鋼藥品可買，被告表示其手邊
    沒有貨，須向別人調貨，其於調到之後通知吳○○來取貨，吳
    ○○表示很急，要被告到店門口，然後就將其錄音、錄影，其
    覺得是被設局陷害的，且吳○○買了一次就會有下一次，被告
    每次販賣行為都是延續前一次下來，故應該被認定為一罪云
    云。
  ㈡經查，鄒宇宸為○○禮品店之現場負責人，而「威而鋼/VIAGRA
     、PFIZER」、「犀利士/CIALIS 」分別係輝瑞公司及禮來
    藥廠註冊之商標，鄒宇宸於附表編號1 至3 所示時間、地點
    販售威而鋼、犀利士偽藥予證人吳○○等情，為被告鄒宇宸所
    不爭執，核與證人吳○○於警詢、偵訊及原審審理中證述之情
    節（見臺灣桃園地方檢察署106年度偵字第26523號卷宗〔下
    稱26523 號偵卷〕第13至15頁、106 年度偵字第16714 號卷〔
    下稱偵字第16714號卷〕第54頁反面，原審卷第73頁反面至第
    76頁）大致相符，並有營業人登記資料、現場照片、威而鋼
    、犀利士真品辨識資料及鑑定報告等證據在卷可稽（見2652
    3 號偵卷第16頁反面至第17頁、第18頁反面、第20頁反面、
    第21頁反面至第23頁、第40至45頁、第50至51頁、第56至68
    頁、第70至79頁），此部分事實，堪予認定。
  ㈢被告雖於原審辯稱，其不知交予吳○○之威而鋼、犀利士為仿
    冒商標之偽藥云云，次查，被告於警詢及偵訊時自承：「客
    人詢問、要求，我才賣。（上述藥錠威而鋼、犀利士每顆進
    價多少錢？對外販售價格為何？）每顆約新臺幣70到80元之
    間。每顆約新臺幣200元。（每顆藥錠獲利多少？）約新臺
    幣120元」、「（上述你對外販售之威而鋼、犀利士藥錠來
    源為何？）我是跟一個背包包的男性年輕人購買，他的綽號
    叫阿真，之前他有留聯絡電話，但該門號現在已無法接通了
    」、「一個叫做阿真的人來店裡推銷」等語（見26523號偵
    卷第11頁反面至第12頁、第103頁），然威而鋼、犀利士在
    臺由輝瑞大藥廠公司、臺灣禮來公司專責輸入、販賣，且威
    而鋼100毫克膜衣錠真品，每錠450元，犀利士20毫克膜衣錠
    真品，每錠525元，業據證人張○○於警詢證述明確（見26523
    號偵卷第25頁），並有衛生福利部食品藥物管理署西藥許可
    證資料在卷可稽（見26523號偵卷第46至49頁），被告鄒宇
    宸非無求證之管道，卻在無相關來源證明且未求證之情況下
    ，向非屬原廠代理商之人，以低於市價之價格購入藥品，再
    出售予吳○○。且被告將部分販售予吳○○之威而鋼、犀利士放
    置於非威而鋼之藥罐、貨架後方、紙盒禮品袋等處，此據證
    人吳○○於警詢、偵訊及本院審理中證述屬明確（見26523號
    偵卷第13頁反面至第14頁，原審卷第74頁反面），被告顯然
    知悉其所販入之威而鋼、犀利士非屬真品而係仿冒品。被告
    所辯，顯係事後卸責之詞，不足採信。
  ㈣綜上，本件事證明確，被告之犯行堪予認定，應依法論科。
二、論罪科刑：　
　㈠按商標法就偽造、仿冒商標行為，已有處罰之特別規定，應
    排除刑法第220條、第210條之偽造準私文書規定之適用。又
    偽造他人之藥物名稱、仿單、標籤於物品之包裝上，固足以
    表示一定之用意，而屬刑法第220條之準文書，惟因藥事法
    第86條第1項有特別處罰之規定，而不另論以偽造準私文書
    罪。惟商品上之條碼，係販賣者為方便商品之管理，依商品
    特性及使用關聯性分類，以編碼使之系統化，可採國際條碼
    或店內碼方式編訂，商品外包裝上，除印製商標、記載藥物
    名稱標籤外，若並有商品條碼，以及獲核准製造之廠商之名
    稱，即係以文字、符號，表示係該廠商或其授權製造之廠商
    所製造之某類商品，非商標法侵害商標權及藥事法第86條第
    1項冒用藥物名稱、仿單、標籤規範意旨所得涵攝，應係刑
    法第220條之準文書，若有偽造，即應論以刑法第220條、第
    210條之偽造準私文書罪，最高法院98年度台上字第7970號
    刑事判決參照。次按藥事法第86條第1項係處罰擅用或冒用
    他人藥物「名稱」、「仿單」或「標籤」之行為，第2項處
    罰明知為第一項之藥物而輸入、販賣、供應、調劑、運送、
    寄藏、牙保、轉讓或意圖販賣而陳列之行為。至在偽藥之「
    包裝盒、外瓶」上，冒用他人名稱，記載該藥物成分、批號
    、包裝號、製造人名稱及地址等內容，表彰該藥物係何人製
    造者，即非藥事法第86條所規範，而屬偽造私文書之範疇，
    最高法院99年度台上字第175號刑事判決參照。購買者係為
    取得犯罪證據而買受偽藥「威而鋼」，抑為服用而買受該偽
    藥，僅係目的之不同，並不影響買賣之成立，此與警察機關
    為便於破獲販賣偽藥之人，而授意原無購買偽藥意思之人，
    向販賣偽藥之人購買偽藥，因購買之人自始無買受之真意，
    不能完成交易，而僅能論販賣之人犯明知為偽藥而販賣未遂
    罪之情形，並不相同，最高法院98年度台上字第6477號刑事
    判決參照。
　㈡經查，附表編號2、3犀利士外包裝上印有「LOT」（商品批號
    ）、「EXP」（有效日期）等文字，附表編號2、3包裝盒上
    、附表編號3藥罐上標示偽造之製造廠商或商品條碼、批號
    、有效日期等文字，有附表編號2、3包裝盒上、附表編號3
    藥罐如備註欄所示卷頁照片可稽，上開文字（即藥品資訊）
    及符號（即商品條碼、批號等），係用以表示為禮來藥廠或
    輝瑞公司製造或授權製造之犀利士或威而鋼藥品，依上開說
    明，即屬偽造之準私文書。被告販入威而鋼、犀利士偽藥，
    並將威而鋼、犀利士（含包裝盒或藥罐）交付予證人吳○○時
    ，即有主張上開偽藥分別係輝瑞公司與禮來藥廠所製造之意
    思，足生損害於輝瑞公司與禮來藥廠。核被告所為，係犯藥
    事法第83條第1項之販賣偽藥罪、第86條第2項之販賣擅用他
    人藥物名稱罪、商標法第97條之非法販賣仿冒商標商品罪。
    被告附表編號2至3之行為，另犯刑法第220條、第216條、第
    210條之行使偽造準文書罪。被告意圖販賣而持有仿冒商標
    商品之低度行為，為販賣之高度行為所吸收，不另論罪。被
    告各次販賣偽藥之行為，均係以一行為觸犯上開數罪名，為
    想像競合犯，應從一重之販賣偽藥罪處斷。公訴意旨雖未記
    載行使偽造準私文書之事實及法條，然此部分與已起訴部分
    具有裁判上一罪關係，為起訴效力所及，本院應併予審理。
　㈢按所謂接續犯，係指多次之數行為，合於同一犯罪構成要件
    ，但因係於同一時、地，或甚為密接時、地之作為，而持續
    侵害同一法益，依社會通念，皆認其各舉動之獨立性極為薄
    弱，將之視為一個行為較合理，使各舉動構成單一之犯罪行
    為，給予一個法律上之評價而言。被告如附表編號1、2之行
    為時間，分別為106年1月4日及同年4月19日，二行為相距逾
    3個月，如附表編號2、3之行為相隔約10日，且每次均係證
    人吳○○提出購買需求，被告始起意販賣偽藥，難謂係於密接
    時間所為，各舉動具有獨立性，應分論併罰，至於如附表編
    號3之行為，依證人吳○○於偵查中提出之購買經過報告書（2
    6523號偵卷第20頁）及其於原審之證述，證人吳○○於106年4
    月28日第三次向被告購買犀利士共4顆，並表示要再買4顆威
    而鋼，被告在店裡到處尋找後，說忘記放在何處，等找到後
    再跟證人聯絡，嗣被告於翌日打電話給證人，稱找到了，證
    人即前去被告店裡取貨等語（見證人吳○○108年6月6日審判
    筆錄），足認被告如附表編號3之販賣行為，僅為一次販賣
    ，分二次交貨，且時間相隔僅一天，應認被告係基於單一之
    犯罪決意，且在密接時、地所為，應僅以一行為論。
  ㈣原審判決未察被告如附表編號3①、②之行為，應僅以一行為論
    ，乃以被告如附表編號1、2、3①、3②之行為，犯意各別，行
    為互殊，應分論併罰，而論以4次犯行，其認定事實尚有未
    洽，雖檢察官以原審量刑過輕為由提起上訴，被告否認犯罪
    ，提起上訴，雖非可採，惟原審既上有開違誤之處，自應由
    本院予以撤銷改判。
　㈤爰審酌被告漠視國家對藥品所設之禁止規範，欠缺尊重他人
    智慧財產權意識，數次擅自販賣未經主關機關核准製造、侵
    害他人商標權之藥品以牟利，不僅造成商標權人之權利與信
    譽受損、打擊國家在智慧財產權保護之國際信譽，亦使消費
    者之生命、身體健康陷於潛在性危險，實屬不該，且尚未與
    告訴人達成和解，惟念其等販賣數量與獲利非鉅，情節尚非
    重大，及被告犯罪之動機、目的、手段、生活狀況、品行、
    智識程度及所生之危害等一切情狀，分別量處如主文所示之
    刑，並定其執行之刑，以示懲儆。被告之宣告刑及應執行刑
    雖不得易科罰金，但於判決確定後，得向執行檢察官聲請易
    服社會勞動，附此敘明。
三、沒收：
    侵害商標權、證明標章權或團體商標權之物品或文書，不問
    屬於犯罪行為人與否，沒收之，商標法第98條定有明文。被
    告二人販賣之仿冒威而鋼（含藥罐）、犀利士（含外包裝及
    外盒）、上有「PFIZER」、「VIAGRA」或「CIALIS」等商標
    （詳如附表所示備註欄所示卷頁照片），均為侵害商標權之
    物品，不問屬於被告與否，均應依商標法第98條之規定予以
    沒收，至偽藥因鑑驗用罄部分，既已滅失，爰不另宣告沒收
    。至於於○○禮品店查扣仿冒威而鋼25顆、犀利士2顆，有第
    二總隊刑事警察局大隊搜索扣押筆錄在卷可稽（見20573號
    偵卷第27至29頁，26523號偵卷第28至30頁），雖難認與被
    告上開犯行有關，然既為仿冒商標商品，並有陳瑞萍外觀鑑
    定聲明書、台灣禮來股份有限公司鑑定報告在卷可稽（見26
    523號偵卷第81至84頁），不問屬於被告與否，應予以宣告
    沒收。扣案之帳冊3張（見26523號偵卷第30頁），難認與被
    告上開犯行有關，不予宣告沒收。又被告如附表所示販賣偽
    藥之價金為其犯罪所得，雖未扣案，均應依刑法第38條之1
    第1項前段、第3項之規定宣告沒收，於全部或一部不能沒收
    或不宜執行沒收時，追徵其價額。
據上論斷，應依刑事訴訟法第369條第1項前段、第364條、第299
 條第1項前段，藥事法第83條第1項、第86條第2項，商標法第97
條、第98條，刑法第11條、第220條、第216條、第210條、第55
條、第51條第5款、第38條之1第1項前段、第3項，判決如主文。
本案經檢察官王齡梓提起公訴，檢察官朱帥俊到庭執行職務。　
中　　華　　民　　國　　110 　年　　10　　月　　28　　日
                          智慧財產第二庭
                            審判長法  官　汪漢卿
                                  法  官　吳俊龍 
                                  法  官　彭洪英
以上正本證明與原本無異。
如不服本判決應於收受送達後20日內向本院提出上訴書狀，其未
敘述上訴理由者，並得於提起上訴後20日內向本院補提理由書（
均須按他造當事人之人數附繕本）「切勿逕送上級法院」。  　
中　　華　　民　　國　　110 　年　　11　　月　　1　　日
    　　　　　　　　　書記官　郭宇修
附表：
編號 出售者 購買者 時間及地點 交易方式 宣告罪刑及沒收 備註 1 鄒宇宸 吳國治 106 年1 月4日晚間8時許/ ○○禮品店 鄒宇宸於左列時地將4 顆威而鋼交予吳ＯＯ並收取價金1,000元。 鄒宇宸犯藥事法第83條第1項之販賣偽藥罪，處有期徒刑三月。未扣案之犯罪所得新臺幣壹仟元沒收，如全部或一部不能或不宜執行沒收時，追徵其價額。扣案之仿冒威而鋼貳顆均沒收。 26523 號偵卷第17頁、第61至68頁 2 鄒宇宸 吳國治 106年4月19日/ ○○禮品店 鄒宇宸於左列時地將6 顆犀利士（含外包裝）交予吳ＯＯ並收取價金1,500 元。 鄒宇宸犯藥事法第83條第1項之販賣偽藥罪，處有期徒刑三月。未扣案之犯罪所得新臺幣壹仟伍佰元沒收，如全部或一部不能或不宜執行沒收時，追徵其價額。扣案之仿冒犀利士陸顆（含外包裝）均沒收。 26523號偵卷第18頁反面、第78頁 3  鄒宇宸  吳國治  ①106年4月28日晚間6時39分； ②4月29下午5時33分許/ ○○禮品店 鄒宇宸於左列①時地將4 顆犀利士交（含外包裝）予吳ＯＯ並收取價金1,200元；於左列②時地將5 顆威而鋼（含藥罐1 個）交予吳ＯＯ並收取價金1,000 元。 鄒宇宸犯藥事法第83條第1項之販賣偽藥罪，處有期徒刑四月。未扣案之犯罪所得新臺幣壹仟貳佰元、壹仟元沒收，如全部或一部不能或不宜執行沒收時，追徵其價額。扣案之犀利士偽藥肆顆（含外包裝）、偽藥威而鋼參顆（含藥罐）均沒收。 26523 號偵卷第20頁反面、第79頁 ；26523號偵卷第21頁反面、第70至77頁 
附錄本判決論罪科刑法條依據：
藥事法第83條第1 項
明知為偽藥或禁藥，而販賣、供應、調劑、運送、寄藏、牙保、
轉讓或意圖販賣而陳列者，處 7 年以下有期徒刑，得併科新臺
幣 5 千萬元以下罰金。
藥事法第86條
擅用或冒用他人藥物之名稱、仿單或標籤者，處5 年以下有期徒
刑、拘役或科或併科新臺幣2 千萬元以下罰金。
明知為前項之藥物而輸入、販賣、供應、調劑、運送、寄藏、牙
保、轉讓或意圖販賣而陳列者，處 2 年以下有期徒刑、拘役或
科或併科新臺幣 1 千萬元以下罰金。
商標法第97條
明知他人所為之前二條商品而販賣，或意圖販賣而持有、陳列、
輸出或輸入者，處 1 年以下有期徒刑、拘役或科或併科新臺幣
5 萬元以下罰金；透過電子媒體或網路方式為之者，亦同。
刑法第220條
在紙上或物品上之文字、符號、圖畫、照像，依習慣或特約，足
以為表示其用意之證明者，關於本章及本章以外各罪，以文書論
。
錄音、錄影或電磁紀錄，藉機器或電腦之處理所顯示之聲音、影
像或符號，足以為表示其用意之證明者，亦同。
刑法第216條
行使第 210 條至第 215 條之文書者，依偽造、變造文書或登載
不實事項或使登載不實事項之規定處斷。
刑法第210條
偽造、變造私文書，足以生損害於公眾或他人者，處 5 年以下
有期徒刑。